【裁判字號】    95,簡上,218
【裁判日期】    950915
【裁判案由】    誣告
【裁判全文】
臺灣臺北地方法院刑事判決             95年度簡上字第218號
上  訴  人  臺灣臺北地方法院檢察署檢察官
被      告  乙○○
上列上訴人因被告誣告案件，不服本院民國95年7 月17日95年度
簡字第2171號第一審判決（臺灣臺北地方法院檢察署檢察官聲請
簡易判決處刑聲請書案號：95年度偵字第9476號），提起上訴，
暨移送併案審理（95年度偵字第16475 號），本院管轄第二審之
合議庭判決如下：
    主  文
原判決撤銷。
乙○○連續未指定犯人，而向該管公務員誣告犯罪，處拘役陸拾
日，如易科罰金，以銀元參佰元即新臺幣玖佰元折算壹日。緩刑
貳年。
    事  實
一、乙○○明知如附表所示之支票，乃係其於民國94年間，各該
    支票發票日前所簽發，而交付其前妻甲○○作為生活費用，
    已為甲○○所持有，並未遺失。詎其無法如期支付前開票款
    ，竟基於誣告不特定人犯罪之概括犯意，先於95年2 月14日
    ，前往址設台北市大安區○○○路○ 段321 號之華泰商業銀
    行大安分行，以如附表編號1 所示之支票於94年10月中在家
    中遺失為由，向該付款銀行辦理支票掛失手續，並填寫遺失
    票據申報書，記載「家中、94．10月中」等語，請求警察機
    關協助偵查侵占遺失物罪嫌之人，未指定犯人而向該管公務
    員誣告持有該支票之人犯有侵占遺失物罪；復於95年2 月24
    日，前往前開大安分行，以如附表編號2 所示之支票已在家
    中遺失為由，向該付款銀行辦理支票掛失手續，並填寫遺失
    票據申報書，記載「家中、遺失」等語，請求警察機關協助
    偵查侵占遺失物罪嫌之人，未指定犯人而向該管公務員誣告
    持有該支票之人犯有侵占遺失物罪。嗣甲○○分別於95年2
    月14日將如附表編號1 所示之支票委託台北富邦商業銀行新
    店分行提示兌領、同年月24日將如附表編號2 所示之支票委
    託國泰世華商業銀行北新分行提示兌領，因均已掛失止付而
    遭退票，經由台北市票據交換所函請警方偵辦，始悉上情。
二、案經台北縣政府警察局新店分局報請台灣台北地方法院檢察
    署檢察官聲請簡易判決處刑，暨台北市政府警察局信義分局
    報請台灣台北地方法院檢察署檢察官移送併案審理。
    理  由
一、前揭事實，已據被告乙○○於警詢、檢察官偵查及本院審理
    時坦承不諱，核與持票人甲○○於警詢、偵查時之供述相符
    ，復有台灣票據交換所於95年2 月21日以台票總字第095000
    1337號函所檢送之如附表編號1 所示支票之正反面影本、退
    票理由單、票據掛失止付通知書、遺失票據申報書及掛失止
    付票據提示人資料查報表等影本各1 紙、該所於95年3 月9
    日以台票總字第0950001910號函所附之如附表編號2 所示支
    票之正反面影本、退票理由單、票據掛失止付通知書、遺失
    票據申報書及掛失止付票據提示人資料查報表等影本各1 紙
    等在卷可稽，足徵被告前開自白與事實相符，堪以採信。本
    件事證明確，被告之犯行洵堪認定。
二、論罪科刑之理由：
    (一)核被告乙○○所為，係犯刑法第171 條第1 項之未指定犯
      人誣告罪。
    (二)刑法於94年2 月2 日修正公布，並於95年7 月1 日施行（
      下稱新法；修正前刑法，則均簡稱舊法），而有關新舊法
      之比較，應就罪刑有關之共犯、連續犯、累犯加重等暨其
      他法定加減原因（如身分加減）與加減例等一切情形，綜
      其全部罪刑之結果而為比較（最高法院95年第8 次刑事庭
      會議決議參照）。經查：
      1.被告先後2 次未指定犯人誣告犯行，時間緊密，犯罪構
        成要件相同，顯係基於概括犯意而為，如依舊法第56條
        之規定，為連續犯，應以一罪論，並加重其刑，即加重
        其刑後，最高可量處有期徒刑1 年6 月，而依新法之規
        定，已刪除連續犯之規定，被告前開2 次犯行，不能再
        論以1 罪，應數罪併罰，每罪最高可量處有期徒刑1 年
        ，以2 罪計算，定應執行刑後，最高可量處有期徒刑2
        年，是以，依新法第2 條第1 項之規定，新舊法比較後
        ，當以舊法對於被告較為有利。
      2.被告於行為時之刑法第41條第1 項前段規定：「犯最重
        本刑為5 年以下有期徒刑以下之刑之罪，而受6 個月以
        下有期徒刑或拘役之宣告，因身體、教育、職業、家庭
        之關係或其他正當事由，執行顯有困難者，得以1 元以
        上3 元以下折算1 日，易科罰金。」，又被告於行為時
        之易科罰金折算標準，依修正前罰金罰鍰提高標準條例
        第2 條前段（現已刪除）規定，就其原定數額提高為10
        0 倍折算1 日，則被告行為時之易科罰金折算標準，應
        以銀元300 元折算1 日，經折算為新台幣後，應以新台
        幣900 折算為1 日。惟95年7 月1 日修正公布施行之現
        行刑法第41條第1 項前段則規定：「犯最重本刑為5 年
        以下有期徒刑以下之刑之罪，而受6 個月以下有期徒刑
        或拘役之宣告者，得以新臺幣1 千元、2 千元或3 千元
        折算1 日，易科罰金。」比較修正前後之易科罰金折算
        標準，以修正前之規定，較有利於被告。
      3.基上，揆諸前開決議，綜合被告全部罪刑之結果而為比
        較及刑法第2 條第1 項前段之規定，被告應適用舊法，
        依舊法第56條論以連續犯，並加重其刑。另就被告之量
        刑，依舊法第41條第1 項前段規定，諭知易科罰金之折
        算標準。
    (三)檢察官聲請簡易判決處刑意旨雖未敘及被告於95年2 月24
      日，前往前開大安分行，以如附表編號2 所示之支票已在
      家中遺失為由，向該付款銀行謊報遺失，辦理支票掛失手
      續，並填寫遺失票據申報書，請求警察機關協助偵查侵占
      遺失物罪嫌之人，未指定犯人而向該管公務員誣告持有該
      支票之人犯有侵占遺失物罪之犯行，然此部分事實與檢察
      官聲請簡易判決處刑部分，既有裁判上一罪之連續犯關係
      ，應為聲請效力所及，且經檢察官移送併辦，本院自應併
      予審究。
    (四)被告於前開所犯之未指定犯人誣告之案件裁判確定前，即
      於警詢、偵查及本院審理時自白，應依刑法第172 條之規
      定，減輕其刑，並依法先加重後減輕。
    (五)檢察官上訴意旨認原判決未及審酌被告復於95年2 月24日
      再次未指定犯人誣告之行為，請求撤銷原判決，為有理由
      ，原判決既有上開可議之處，自屬無可維持，應由本院予
      以撤銷改判。
    (六)94年2 月2 日修正公布，並於95年7 月1 日施行之刑法第
      57條乃為法院就刑之裁量審認標準見解之明文化，非屬法
      律之變更（前開最高法院決議參照），自無毋庸比較新舊
      法。本院審酌被告僅因經濟能力欠佳，無法支付票款，始
      出此下策，而有前開犯行之犯罪動機、目的、手段、所生
      危害程度尚屬輕微，事後坦承不諱，犯罪後態度良好等情
      狀，量處如主文所示之刑，並依據前開所述諭知易科罰金
      之折算標準。
    (七)按犯罪在刑法前開修正施行前，而於施行後裁判，則其緩
      刑之宣告，應適用修正施行後（即新法）第74條之規定（
      前開決議參照）。查被告未曾因故意犯罪而受有期徒刑以
      上刑之宣告，有台灣高等法院被告前案紀錄表乙件在卷可
      稽，經此教訓後，應知警惕，當無再犯之虞，本院因認對
      其所宣告之刑，以暫不執行為適當，爰併予宣告緩刑2 年
      ，以勵自新。
據上論斷，應依刑事訴訟法第455 條之1 第1 項、第3 項、第36
9 條第1 項前段、第364 條、第299 條第1 項前段，刑法第2 條
第1 項前段，修正前刑法第56條、刑法第171 條第1 項、第172
條、第74條第1 項第1 款、修正前刑法第41條第1 項前段、罰金
罰鍰提高標準條例第1 條前段、修正前罰金罰鍰提高標準條例第
2 條、現行法規所定貨幣單位折算新台幣條例第2 條判決如主文
。
本案經檢察官林良蓉到庭執行職務。
中    華    民    國    95    年    9     月    15    日
                  刑事第十六庭  審判長法  官  蔡守訓
                                      法  官  許泰誠
                                      法  官  徐千惠
上正本證明與原本無異。
不得上訴。
                                      書記官  張漪蕙
中    華    民    國    95    年    9     月    15    日
附錄本案論罪科刑法條：
中華民國刑法第171條
（未指定犯人誣告罪）
未指定犯人，而向該管公務員誣告犯罪者，處1年以下有期徒刑
、拘役或3百元以下罰金。
未指定犯人，而偽造、變造犯罪證據，或使用偽造、變造之犯罪
證據，致開始刑事訴訟程序者，亦同。
中華民國刑法第172條
（偽證、誣告自白減免）
犯第168條至第171條之罪，於所虛偽陳述或所誣告之案件，裁判
或懲戒處分確定前自白者，減輕或免除其刑。
附表：（單位：新台幣）
┌──┬─────┬────┬──────┬──────┐
│編號│支票票號  │發票日  │付款銀行    │金    額    │
├──┼─────┼────┼──────┼──────┤
│1   │AA0000000 │94年9 月│華泰商業銀行│3萬元       │
│    │          │25日    │大安分行    │            │
│    │          │        │（帳號：0601│            │
│    │          │        │00000000-0）│            │
├──┼─────┼────┼──────┼──────┤
│2   │AA0000000 │94年8 月│同上        │5萬元       │
│    │          │25日    │            │            │
└──┴─────┴────┴──────┴──────┘


司法院資訊處製作；財團法人民間司法改革基金會備份。
